【裁判字號】    98,訴,1792
【裁判日期】    980930
【裁判案由】    返還消費借貸款
【裁判全文】
臺灣板橋地方法院民事判決              98年度訴字第1792號
原      告  永豐商業銀行股份有限公司
法定代理人  丙○○
訴訟代理人  丁○○
被      告  乙○○
兼
訴訟代理人  甲○○
上列當事人間請求給付借款事件，經本院於民國98年9月16日言
詞辯論終結，判決如下：
    主      文
被告應連帶給付原告新台幣參佰貳拾參萬陸佰零伍元，及自民國
九十三年六月二十五日起至清償日止，按週年利率百分之十點二
五計算之利息，並自民國九十三年六月二十五日起至清償日止，
按週年利率百分之二點零五計算之違約金。
原告其餘之訴駁回。
訴訟費用由被告連帶負擔。
    事實及理由
一、本件原臺北區中小企業銀行股份有限公司，嗣更名為臺北區
    國際商業銀行股份有限公司，嗣又與建華商業銀行股份有限
    公司合併，並以建華商業銀行股份有限公司為存續銀行法人
    ，嗣再更名為原告銀行，是原告即屬概括承受原臺北區中小
    企業銀行股份有限公司之一切權利、義務，此有原告提出之
    公司變更登記事項卡、金管會函各一件為證，合先說明。
二、原告起訴主張：被告乙○○邀同被告甲○○，於民國82年12
    月28日向原告（已合併之臺北區中小企業銀行股份有限公司
    ）借款新台幣（下同）800 萬元，約定借款期間自82年12月
    31 日 起83年12月31日止，按月清償支付利息，利息依週年
    利率10.25 ％按月計算；且若有逾期清償，除按上開利率計
    算之利息外，逾期在六個月內部分，按上開利率10％計算之
    違約金，逾期在六個月以上部分，按上開利率20％計算之違
    約金，並立有借據為證。惟被告未依約清償，經原告聲請本
    院83年度執字第923 號強制執行結果，於85年4 月19日分配
    受償至85年3 月9 日之利息及違約金，及本金尚餘0000000
    元未能完全受償，爰基於消費借貸契約及連帶保證契約之法
    律關係，訴請被告連帶清償等語。併為訴之聲明：被告應連
    帶給付原告新台幣00 00000元，及自85年3 月10日起至清償
    日止，按週年利率百分之10.25 計算之利息，並自85年3 月
    10 日 起至清償日止，按上開利率百分之二十計算之違約金
    。
三、被告就前開原告主張借款、連帶保證及受強制執行，尚未完
    全清償借款債務之事實，並不爭執，惟辯稱：時間已過十多
    年，主張時效抗辯等語。併為答辯聲明：駁回原告之訴。
四、原告主張：被告乙○○邀同被告甲○○，於82年12 月28 日
    向原告（已合併之臺北區中小企業銀行股份有限公司）借款
    800 萬元，約定借款期間自82年12月31日起83年12月31日止
    ，按月清償支付利息，利息依週年利率10.25 ％按月計算；
    且若有逾期清償，除按上開利率計算之利息外，逾期在六個
    月內部分，按上開利率10％計算之違約金，逾期在六個月以
    上部分，按上開利率20％計算之違約金，惟被告未依約清償
    ，經原告聲請本院83年度執字第923 號強制執行結果，受償
    至85年3 月9 日之利息及違約金，及尚積欠借款本金000000
    0 元等情，此為被告所不爭執之事實，併有原告提出之借據
    及本院83年度執字第923 號分配表在卷可稽，是原告此部分
    主張之事實，要堪採信。
五、被告辯稱：時間已過十多年，主張時效抗辯等語。
    按民法第125 條規定：「請求權，因十五年間不行使而消滅
    。但法律所定期間較短者，依其規定。」、同法第126 條規
    定：「利息、紅利、租金、贍養費、退職金及其他一年或不
    及一年之定期給付債權，其各期給付請求權，因五年間不行
    使而消滅。」、同法第129 條第1 項、第2 項第1 款規定：
    「消滅時效，因左列事由而中斷：１、請求。２、承認。３
    、起訴。」、「左列事項，與起訴有同一效力：１、依督促
    程序，聲請發支付命令。... 」。又違約金係因債務人給付
    遲延時，債權人始得請求，既非定期給付之債，與民法第一
    百二十六條所規定之性質不同，其時效期間應為十五年。查
    本件原告雖於83年間聲請強制執行，於85年4 月19日分配，
    原告受償至85年3 月9 日之利息及違約金，及尚餘借款本金
    0000000 元未受償，已如前述。而自85年4 月19日迄原告聲
    請對被告二人核發支付命令（98年6 月24日）前，原告均未
    曾再向被告請求。而上開借款債務本金餘額0000000 元，及
    自85年3 月10日起至清償日止，按週年利率百分之2.05計算
    之違約金部分，依上開法文規定及說明，原告就上開借款本
    金及違約金之請求權時效既均為15年，則自85年3 月9 日起
    算迄至原告於98年6 月24日聲請對被告二人核發支付命令止
    ，並未逾15年之時效，是被告此部分為時效之抗辯，尚有未
    洽，應予駁回。是原告請求被告連帶給付借款本金餘額0000
    000 元，及自85年3 月10日起至清償日止，按週年利率百分
    之2.05計算之違約金部分，為有理由，應予准許。而就原告
    請求之利息債權部分，依上開法文規定其請求權時效僅為五
    年，則被告為時效之抗辯，就自85年3 月10日起至93年6 月
    24日止之利息部分已逾五年之請求權部分，為有理由。從而
    原告請求被告連帶給付自85年3 月10日起至93年6 月24日止
    之利息部分，為無理由，應予駁回。至於原告請求自93年6
    月25日起算之利息部分，因原告已於98年6 月24日聲請對被
    告二人核發支付命令，已具有中斷時效，則此部分被告為時
    效之抗辯，為無理由。是原告請求被告連帶給付自93年6 月
    25日起算之利息部分，為有理由，應予准許。
六、基上，原告依消費借貸契約及連帶保證契約之法律關係，請
    求被告連帶給付0000000 元，及自93年6 月25日起至清償日
    止，按週年利率百分之10.25 計算之利息，暨自85年3 月10
    日起至清償日止，按週年利率百分之2.05計算之違約金，為
    有理由，應予准許；至逾上開範圍之請求，為無理由，應予
    駁回。
七、訴訟費用之負擔：依民事訴訟法第79條、第85條第2 項。
中    華    民    國    98    年    9     月    30    日
                  民事第二庭    法  官  李行一
以上正本係照原本作成
如對本判決上訴，須於判決送達後20日內向本院提出上訴狀
中    華    民    國    98    年    9     月    30    日
                                書記官  蔡於衡


司法院資訊處製作；財團法人民間司法改革基金會備份。
